ACORDAO-COMPLETO-2348181

ACÓRDÃO 13065/2019 ATA 44/2019 - SEGUNDA CÂMARA

VISTOS, relatados e discutidos estes autos de Tomada de Contas Especial instaurada pela Secretaria de Fomento e Incentivo à Cultura do Ministério da Cultura, em desfavor da entidade Instituto Rumo (CNPJ 011.276.238/0001-60) e Alfredo Dante Trevisan (CPF XXX.667.638-XX) , Presidente Executivo da entidade, em razão da omissão no dever de prestar contas dos recursos captados na forma de doações ou patrocínios (Mecenato) , no âmbito do Programa Nacional de Apoio à Cultura, com base na Lei 8.313/1991, destinados à realização do projeto "Brennand - A Arte de Uma Vida", que recebeu a identificação Pronac 12-6116, cujo objetivo, em síntese, foi a edição de um livro sobre a vida e a obra do escultor Francisco de Paula Coimbra de Almeida Brennand, ao custo de R$ 487.663,00, com captação aprovada e efetivamente realizada de R$ 310.880,00, no prazo de 3/10/2012 a 31/7/2015;
ACORDAM os Ministros do Tribunal de Contas da União, reunidos em sessão de Segunda Câmara, ante as razões expostas pelo relator, em:
9.1. Considerar revéis o Instituto Rumo (CNPJ 011.276.238/0001-60) e Alfredo Dante Trevisan (CPF XXX.667.638-XX) , seu Presidente Executivo, nos termos do art. 12, § 3º, da Lei 8.443/1992.
9.2. Com fundamento nos arts. 1º, inciso I, 16, inciso III, alínea "a", da Lei 8.443/1992, c/c os arts. 19 e 23, inciso III, da mesma Lei, e com arts. 1º, inciso I, 209, inciso I, 210 e 214, inciso III, do Regimento Interno, que sejam julgadas irregulares as contas do Instituto Rumo (CNPJ 011.276.238/0001-60) e de seu Presidente Executivo Alfredo Dante Trevisan (CPF XXX.667.638-XX) , em decorrência da não comprovação da boa e regular aplicação dos recursos captados mediante a Lei 8.313/1991, para a realização do projeto "Brennand - A Arte de Uma Vida", Pronac 12-6116, cuja prestação de contas foi reprovada e os recursos impugnados, descontada a parcela devolvida, e condená-los, em solidariedade, ao pagamento das quantias a seguir especificadas, com a fixação do prazo de 15 (quinze) dias, a contar das notificações, para comprovarem, perante o Tribunal (art. 214, inciso III, alínea "a", do Regimento Interno) , o recolhimento da dívida aos cofres do Fundo Nacional de Cultura, atualizada monetariamente e acrescida dos juros de mora, calculados a partir da data discriminada, até a data dos recolhimentos, na forma prevista na legislação em vigor, abatendo-se, na oportunidade, os valores já ressarcidos.
Valores históricos e data de ocorrência:
	Débito/Crédito
	Data
	Valor (R$) 

	Débito
	21/12/2012
	130.000,00

	Débito
	16/12/2013
	50.880,00

	Débito
	20/12/2013
	130.000,00

	Crédito
	25/8/2015
	28,49

9.3.	aplicar ao Instituto Rumo (CNPJ 011.276.238/0001-60) e de seu Presidente Executivo Alfredo Dante Trevisan (CPF XXX.667.638-XX) , a multa prevista no art. 57 da Lei 8.443/1992, c/c o art. 267 do Regimento Interno/TCU, no valor de R$ 50.000,00 (cinquenta mil reais) com a fixação do prazo de 15 (quinze) dias, a contar da notificação, para comprovar, perante o Tribunal (art. 214, inciso III, alínea "a", do Regimento Interno/TCU) , o recolhimento da dívida aos cofres do Tesouro Nacional, atualizada monetariamente desde a data da deliberação até a do efetivo recolhimento, se for paga após o vencimento, na forma da legislação em vigor.
9.4. autorizar, desde logo, nos termos do art. 28, inciso II, da Lei 8.443/1992, a cobrança judicial da dívida caso não atendida a notificação;
9.5. autorizar, caso requerido, o pagamento da dívida em até 36 (trinta e seis) parcelas mensais e consecutivas, nos termos do art. 26 da Lei 8.443/1992 c/c o art. 217 do Regimento Interno/TCU, fixando-lhe o prazo de 15 (quinze) dias, a contar do recebimento da notificação, para comprovar perante o Tribunal o recolhimento da primeira parcela, e de 30 (trinta) dias, a contar da parcela anterior, para comprovar o recolhimento das demais parcelas, devendo incidir sobre cada valor mensal os correspondentes acréscimos legais, na forma prevista na legislação em vigor , alertando o responsável de que a falta de comprovação do recolhimento de qualquer parcela importará o vencimento antecipado do saldo devedor, nos termos do art. 217, § 2º, do Regimento Interno/TCU;
9.6. dar ciência desta deliberação ao responsáveis e aos demais interessados, bem como ao Ministério do Turismo, informando que o conteúdo da decisão do TCU pode ser consultado no endereço  e que o inteiro teor dos acórdãos, incluindo os relatórios e os votos, pode ser obtido no dia seguinte ao de sua oficialização;
9.7. encaminhar cópia deste Acórdão à Procuradoria da República no Estado de São Paulo, consoante previsto no art. 209, § 7º, do RI/TCU, para adoção das medidas que entender cabíveis, informando que o conteúdo da decisão do TCU pode ser consultado no endereço  e que o inteiro teor dos acórdãos, incluindo os relatórios e os votos, pode ser obtido no dia seguinte ao de sua oficialização.

Tomada de Contas Especial instaurada pela Secretaria de Fomento e Incentivo à Cultura do Ministério da Cultura, em desfavor da entidade Instituto Rumo (CNPJ 011.276.238/0001-60) e Alfredo Dante Trevisan (CPF 006.667.638-01), Presidente Executivo da entidade, em razão da omissão no dever de prestar contas dos recursos captados na forma de doações ou patrocínios (Mecenato), no âmbito do Programa Nacional de Apoio à Cultura, com base na Lei 8.313/1991, destinados à realização do projeto "Brennand  A Arte de Uma Vida, que recebeu a identificação Pronac 12-6116, cujo objetivo, em síntese, foi a edição de um livro sobre a vida e a obra do escultor Francisco de Paula Coimbra de Almeida Brennand (peça 1), ao custo de R$ 487.663,00, com captação aprovada e efetivamente realizada de R$ 310.880,00 (peças 6 e 32), no prazo de 3/10/2012 a 31/7/2015

Segunda Câmara

Entidades e Órgãos do Governo do Estado de São Paulo.

3. Interessados/Responsáveis:
3.1. Responsáveis: Alfredo Dante Trevisan (XXX.667.638-XX); Instituto Rumo (11.276.238/0001-60).

13.1. Ministros presentes: Ana Arraes (Presidente), Augusto Nardes, Aroldo Cedraz (Relator) e Raimundo Carreiro.
13.2. Ministro-Substituto presente: André Luís de Carvalho.

ACORDAO-COMPLETO-2460898

Acórdão 15224/2021 - Segunda Câmara

ACORDAO-COMPLETO-2405420

Acórdão de Relação 3407/2020 - Segunda Câmara

Acórdão de Relação

AROLDO CEDRAZ

Transcrevo, a seguir, a instrução de mérito lançada à peça 74, a qual contou com a concordância do corpo diretivo da então Secex-SP (peças 75-76) , bem como do Ministério Público junto ao TCU (peça 77) :
"INTRODUÇÃO
1.	Cuidam os autos de Tomada de Contas Especial instaurada pela Secretaria de Fomento e Incentivo à Cultura do Ministério da Cultura, em desfavor da entidade Instituto Rumo (CNPJ 011.276.238/0001-60) e Alfredo Dante Trevisan (CPF XXX.667.638-XX) , Presidente Executivo da entidade, em razão da omissão no dever de prestar contas dos recursos captados na forma de doações ou patrocínios (Mecenato) , no âmbito do Programa Nacional de Apoio à Cultura, com base na Lei 8.313/1991, destinados à realização do projeto "Brennand - A Arte de Uma Vida", que recebeu a identificação Pronac 12-6116, cujo objetivo, em síntese, foi a edição de um livro sobre a vida e a obra do escultor Francisco de Paula Coimbra de Almeida Brennand (peça 1) , ao custo de R$ 487.663,00, com captação aprovada e efetivamente realizada de R$ 310.880,00 (peças 6 e 32) , no prazo de 3/10/2012 a 31/7/2015 (peça 11) .
HISTÓRICO
2. 	A captação total se deu nas seguintes parcelas: R$ 130.000,00, em 21/12/2012, R$ 50.880,00, em 16/12/2013, e R$ 130.000,00, em 20/12/2013.
3.	A omissão do proponente no dever de prestar contas dos recursos recebidos em captação para a realização do projeto foi confirmada no Relatório de TCE 277/2017 (peça 31) , assim como a quantificação do débito de R$ 310.851,51, tendo havido recolhimento de R$ 28,49 ao FNC.
3.1.	Foi considerada a responsabilidade solidária do Instituto Rumo e de Alfredo Dante Trevisan, seu Presidente Executivo (peça 26) , com base no Laudo Final sobre a Prestação de Contas CGARE/DEIPC/SEFIC/MinC 010 (peça 16) , que concluiu pela reprovação da prestação de contas e a inabilitação do proponente, conforme Portaria MinC 71/2017, DOU de 3/2/2017 (peça 17) .
4.	Na fase interna, os responsáveis foram devidamente notificados da instauração da Tomada de Contas Especial e da exigibilidade da devolução integral dos recursos captados, por meio de Edital de Notificação no DOU em 27/6/2017 (peça 25) , não tendo havido êxito nas comunicações via ofício e mensagens eletrônicas, além de contatos telefônicos (peças 13, 14, 15, 18, 19, 20, 21, 22, 23 e 24) .
5.	O Relatório de Auditoria 977/2017, de 3/10/2017 (peça 32) , fundamentou e reforçou a irregularidade e o cumprimento das normas em relação à instauração e ao desenvolvimento da tomada de contas especial e ao oferecimento das devidas oportunidades de defesa, sem sucesso.
6.	Pesquisas na internet resultaram em elementos que demonstram ter sido desenvolvido um projeto denominado "Brennand - A Arte de Uma Vida", disponíveis imagens e trechos de mídia sobre a escritora Cristina Ruiz, porém deixaram de ser apresentados os documentos integrantes da prestação de contas, assim inviabilizando o exame da execução físico-financeira do projeto e sem possibilidade de estabelecimento do nexo causal entre os recursos captados e o projeto executado.
7.	Foi, então, proposta pela equipe da Secex-SP a citação solidária do proponente, o Instituto Rumo, e de seu Presidente Executivo, Alfredo Dante Trevisan, além da audiência do senhor Alfredo Dante Trevisan pelo não cumprimento do prazo originalmente estipulado para prestação de contas.
8.	Com a aprovação da direção da Secex-SP, por delegação de competência do Ministro Relator Aroldo Cedraz, foram expedidos os ofícios de citação e audiência (peças 41 a 43, 47 a 49, 54 e 55 e 58 a 60) , que não obtiveram êxito em dar ciência do teor das notificações aos responsáveis.
9.	Assim, foi realizada a citação do proponente, o Instituto Rumo, e de seu Presidente Executivo, Alfredo Dante Trevisan, e a audiência deste último, por meio dos Editais 0056, 0058 e 0055/2018, respectivamente (peças 67 a 69) , todos publicados do DOU de 21/9/2018 (peças 70 a 72) .
EXAME TÉCNICO
10.	Nenhum dos responsáveis citados apresentou alegações de defesa, ou razões de justificativa no caso do responsável Alfredo Dante Trevisan, em qualquer das oportunidades que lhe foram oferecidas, do que decorre a proposta de serem considerados revéis, nos termos do art. 12, §3º, da Lei 8.443/1992.
11.	É razoável afirmar que eram exigíveis condutas diversas daquelas que adotaram os responsáveis, pois deveriam ter agido com cautela e prudência, de forma a evitar a irregularidade apurada, ou seja, a não comprovação da execução físico-financeira do projeto em conformidade com o plano de trabalho. Vale dizer que a não apresentação de documentos comprobatórios essenciais rompe de modo inquestionável o nexo de causalidade entre o valor efetivamente captado e o cumprimento do objeto acordado no plano de trabalho, motivando a glosa integral de tal montante, descontado da parcela devolvida de R$ 28,49.
12.	Observa-se que nenhum dos responsáveis atendeu às notificações que lhes foram enviadas, mantendo-se silentes, apesar de ter havido publicação em edital das mesmas notificações dirigidas ao proponente e ao seu Presidente Executivo, Alfredo Dante Trevisan, via correio, como demonstrado nos itens 8 e 9.
12.1.	Verifica-se, então, que não foram apresentadas alegações de defesa para as citações válidas dos responsáveis Instituto Rumo, proponente, e de seu Presidente Executivo, Alfredo Dante Trevisan, assim considerado mantido o débito a eles imputados.
12.2.	No que tange à audiência do Presidente Executivo do Instituto Rumo, Alfredo Dante Trevisan, a falta de apresentação das suas razões de justificativa por deixar de apresentar a prestação de contas resulta na sua rejeição e na confirmação da irregularidade por omissão no dever de prestar contas de recursos federais obtidos na forma de patrocínio com incentivo do Programa Nacional de Apoio à Cultura, com base na Lei 8.313/1991, pelo que será proposta, adicionalmente, a aplicação da multa do art. 58 da Lei 8.443/1992 ao responsável.
13.	Em síntese, verifica-se que restou devidamente caracterizada a irregularidade objeto de citação dos responsáveis e audiência do Presidente Executivo da proponente, Alfredo Dante Trevisan, e mantida após sua demonstrada revelia, visto que deixaram de se manifestar sobre a pendência apontada nas oportunidades que lhes foram oferecidas, não tendo afastado, portanto, a inconformidade de omissão no dever de prestar contas, como evidenciado nos relatórios da equipe do Minc, do tomador de contas especial e da CGU (itens 3 e 5) .
14.	Em relação ao débito, este, de fato, deve corresponder à totalidade dos recursos obtidos em forma de doação/mecenato, com abrigo na Lei 8.313/1991 (Lei de Incentivo à Cultura) , em face de tal omissão, deduzida da parcela devolvida de R$ 28,49.
15.	É oportuno valer-se da jurisprudência deste Tribunal relacionada ao tema (Acórdãos TCU 1.663/2014 e 459/2014, ambos da 1ª Câmara e da relatoria do Ministro Walton Alencar Rodrigues, 883/2014-TCU-1ª Câmara, da relatoria do Ministro Benjamin Zymler, e 399/2001-TCU-2ª Câmara, da relatoria do Ministro Ubiratan Aguiar, dentre outros) , que discorrem que a mera execução física do objeto, por si só, não comprova que os recursos foram aplicados corretamente, cabendo ao responsável demonstrar o nexo causal entre os recursos que lhe foram repassados e a consecução do objeto, de forma a comprovar a boa e regular aplicação dos recursos públicos.
16.1.	No caso específico de omissão no dever de prestar contas, conforme o voto condutor do Acórdão 2256/2017-TCU-Segunda Câmara, de relatoria do Ministro Walton o Tribunal já firmou o entendimento de que:
A omissão no dever de prestar contas significa não somente descumprimento da Constituição e da legislação em vigor, mas também violação da transparência na prática dos atos de gestão, ausência de comprovação da lisura no trato com a coisa pública e presunção de que a totalidade dos recursos públicos federais transferidos ao convenente tenha sido integralmente desviada.
17.	Assim, considera-se que as irregularidades atribuídas aos responsáveis, sobre as quais se mantiveram silentes, comprometeram de modo irremediável a demonstração da execução do projeto, ensejando a imputação de débito pela integralidade, haja vista que, não só comprometem os objetivos e finalidades pretendidas pelo projeto aprovado, como também a demonstração da correta utilização dos recursos financeiros, considerando não ter havido demonstração das despesas e sua correlação com o objeto.
18. Assim, diante da grave falha apurada e da demonstração de descompromisso com as normas que regem a concessão do benefício/incentivo usufruído, consoante jurisprudência do Tribunal, e considerando que não foram apresentadas as devidas alegações de defesa e/ou razões de justificativas pelos responsáveis arrolados e regularmente citados e que, assim, não lograram afastar ou alterar as irregularidades que lhes foram atribuídas nos Relatórios de Tomada de Contas Especial 277/2017 e de Auditoria 977/2017 (itens 3 e 5) , será proposto o julgamento pela irregularidade de suas contas, nos termos do art. 16, inciso III, alínea "a", da Lei 8.443/1992, com aplicação da multa prevista no art. 57 da mesma lei, eis que a revelia impede verificar a boa-fé dos responsáveis.
CONCLUSÃO
19. Diante da revelia dos responsáveis devidamente identificados nos itens precedentes, quais sejam, o Instituto Rumo, e seu Presidente Executivo, Alfredo Dante Trevisan, e inexistindo nos autos elementos que permitam concluir pela ocorrência de boa-fé ou de outros excludentes de culpabilidade nas condutas destes últimos, propõe-se que suas contas sejam julgadas irregulares e que os mesmos sejam condenados em débito, bem como que lhes seja aplicada a multa prevista no art. 57 da Lei 8.443/1992, fixando-lhes o prazo quinzenal para recolhimento de dívida. 
19.1. Tendo em vista a audiência do Presidente Executivo do Instituto Rumo, Alfredo Dante Trevisan, por omissão no dever de prestar contas de recursos federais obtidos na forma de patrocínio com incentivo do Programa Nacional de Apoio à Cultura, com base na Lei 8.313/1991, cabe, adicionalmente, a aplicação da multa do art. 58, inciso II, da Lei 8.443/1992 ao responsável.
PROPOSTA DE ENCAMINHAMENTO
20. Diante do exposto, submetemos os autos à consideração superior, propondo ao Tribunal:
20.1. Considerar revéis o Instituto Rumo (CNPJ 011.276.238/0001-60) e Alfredo Dante Trevisan (CPF XXX.667.638-XX) , seu Presidente Executivo, nos termos do art. 12, § 3º, da Lei 8.443/1992.
20.2. Com fundamento nos arts. 1º, inciso I, 16, inciso III, alínea "a", da Lei 8.443/1992, c/c os arts. 19 e 23, inciso III, da mesma Lei, e com arts. 1º, inciso I, 209, inciso I, 210 e 214, inciso III, do Regimento Interno, que sejam julgadas irregulares as contas do Instituto Rumo (CNPJ 011.276.238/0001-60) e de seu Presidente Executivo Alfredo Dante Trevisan (CPF XXX.667.638-XX) , em decorrência da não comprovação da boa e regular aplicação dos recursos captados mediante a Lei 8.313/1991, para a realização do projeto "Brennand - A Arte de Uma Vida", Pronac 12-6116, cuja prestação de contas foi reprovada e os recursos impugnados, descontada a parcela devolvida, e condená-los, em solidariedade, ao pagamento das quantias a seguir especificadas, com a fixação do prazo de quinze dias, a contar das notificações, para comprovarem, perante o Tribunal (art. 214, inciso III, alínea "a", do Regimento Interno) , o recolhimento da dívida aos cofres do Fundo Nacional de Cultura, atualizada monetariamente e acrescida dos juros de mora, calculados a partir da data discriminada, até a data dos recolhimentos, na forma prevista na legislação em vigor, abatendo-se, na oportunidade, os valores já ressarcidos.
Valores históricos e data de ocorrência:
	Débito/Crédito
	Data
	Valor (R$) 

	Débito
	21/12/2012
	130.000,00

	Débito
	16/12/2013
	50.880,00

	Débito
	20/12/2013
	130.000,00

	Crédito
	25/8/2015
	28,49

Valor total atualizado até 11/2/2019: R$ 430.976,11 (peça 73) 
20.3.	Aplicar ao Instituto Rumo (CNPJ 011.276.238/0001-60) e de seu Presidente Executivo Alfredo Dante Trevisan (CPF XXX.667.638-XX) , a multa prevista no art. 57 da Lei 8.443/1992, c/c o art. 267 do Regimento Interno/TCU, com a fixação do prazo de quinze dias, a contar da notificação, para comprovar, perante o Tribunal (art. 214, inciso III, alínea "a", do Regimento Interno/TCU) , o recolhimento da dívida aos cofres do Tesouro Nacional, atualizada monetariamente desde a data do Acórdão que vier a ser proferido até a do efetivo recolhimento, se for paga após o vencimento, na forma da legislação em vigor.
20.4.	Aplicar ao Presidente Executivo Alfredo Dante Trevisan (CPF XXX.667.638-XX) , a multa prevista no art. 58, inciso II, da Lei 8.443/1992, c/c o art. 268, inciso II, c/c art. 209, inciso I,  do Regimento Interno/TCU, com a fixação do prazo de quinze dias, a contar da notificação, para comprovar, perante o Tribunal (art. 214, inciso III, alínea "a",) , o recolhimento da dívida aos cofres do Tesouro Nacional, atualizada monetariamente desde a data do Acórdão que vier a ser proferido até a do efetivo recolhimento, se for paga após o vencimento, na forma da legislação em vigor
20.5.	Autorizar, desde logo, nos termos do art. 28, inciso II, da Lei 8.443/1992, a cobrança judicial da dívida, caso não atendida a notificação.
20.6.	autorizar, caso requerido e se o processo não tiver sido remetido para cobrança judicial, o parcelamento das dívidas em até 36 (trinta e seis) parcelas mensais e consecutivas, nos termos do art. 26 da Lei 8.443/1992 c/c o art. 217 do RI/TCU, fixando-se o vencimento da primeira parcela em 15 dias, a contar do recebimento da notificação, e os das demais a cada 30 dias, devendo incidir sobre cada valor mensal os correspondentes acréscimos legais, na forma prevista na legislação em vigor, bem como esclarecer ao responsável que, em caso de parcelamento da dívida, a falta de pagamento de qualquer parcela importará no vencimento antecipado do saldo devedor (art. 217, §2º, do RI/TCU) .
20.7.	Encaminhar cópia da deliberação que vier a ser proferida ao Procurador-Chefe da Procuradoria da República no Estado de São Paulo, nos termos do § 3º do art. 16 da Lei 8.443/1992, c/c o § 7º do art. 209 do Regimento Interno/TCU, para adoção das medidas que entender cabíveis, informando que o conteúdo da decisão do TCU pode ser consultado no endereço www.tcu.gov.br/acordaos e que o inteiro teor dos acórdãos, incluindo os relatórios e os votos, pode ser obtido no dia seguinte ao de sua oficialização."
É o Relatório.

não há.

Procurador Sergio Ricardo Costa Caribé.

Tomada de Contas Especial instaurada pela Secretaria de Fomento e Incentivo à Cultura do Ministério da Cultura. omissão no dever de prestar contas dos recursos captados na forma de doações ou patrocínios (Mecenato), no âmbito do Programa Nacional de Apoio à Cultura, com base na Lei 8.313/1991, destinados à realização do projeto "Brennand - A Arte de Uma Vida". CITAÇÃO da entidade e de seu presidente. REVELIA. IRREGULARIDADE DAS CONTAS. CONDENAÇÃO EM DÉBITO. APLICAÇÃO DE MULTA. CIÊNCIA.

TOMADA DE CONTAS ESPECIAL (TCE)

Secretaria de Controle Externo de Tomada de Contas Especial (SecexTCE).

Cuidam os autos de Tomada de Contas Especial instaurada pela Secretaria de Fomento e Incentivo à Cultura do Ministério da Cultura, em desfavor da entidade Instituto Rumo (CNPJ 011.276.238/0001-60) e Alfredo Dante Trevisan (CPF 006.667.638-01) , Presidente Executivo da entidade, em razão da omissão no dever de prestar contas dos recursos captados na forma de doações ou patrocínios (Mecenato) , no âmbito do Programa Nacional de Apoio à Cultura, com base na Lei 8.313/1991, destinados à realização do projeto "Brennand - A Arte de Uma Vida", que recebeu a identificação Pronac 12-6116, cujo objetivo, em síntese, foi a edição de um livro sobre a vida e a obra do escultor Francisco de Paula Coimbra de Almeida Brennand, ao custo de R$ 487.663,00, com captação aprovada e efetivamente realizada de R$ 310.880,00, no prazo de 3/10/2012 a 31/7/2015.
Remetida ao Controle Interno, o Relatório e o Certificado de Auditoria, assim como o Parecer do Dirigente do Órgão de Controle Interno concluíram pela irregularidade das contas, resultado conhecido pelo supervisor ministerial.
No âmbito do TCU foi realizada a citação solidária do ex-gestor com a empresa contratada, Silvia Marcela Bossoni Souza Eventos - ME.
Após análise, a então Secex-SP propôs a declaração de revelia dos responsáveis, o julgamento pela irregularidade das contas com a condenação ao pagamento solidário do débito, a aplicação da multa proporcional ao dano prevista no art. 57 da Lei 8.443/92, bem como a aplicação da multa prevista no art. 58, inciso II da Lei Orgânica ao Presidente Executivo Alfredo Dante Trevisan, por omissão no dever de prestar contas de recursos federais obtidos na forma de patrocínio com incentivo do Programa Nacional de Apoio à Cultura.
Por seu turno, o Parquet anuiu integralmente ao encaminhamento da unidade instrutiva.
De fato, nenhum dos responsáveis citados apresentou alegações de defesa, ou razões de justificativa no caso do responsável Alfredo Dante Trevisan, em qualquer das oportunidades que lhe foram oferecidas, do que decorre a proposta de serem considerados revéis, nos termos do art. 12, §3º, da Lei 8.443/1992.
A revelia ante o dever de comprovar a boa e regular utilização dos recursos públicos recebidos autoriza, desde já, o julgamento das presentes contas. 
Com efeito, há jurisprudência pacífica no âmbito desta Corte de Contas no sentido de que, ex vi do art. 70, parágrafo único, da Constituição Federal, e do art. 93 do Decreto-lei 200/1967, o ônus de comprovar a regularidade integral na aplicação dos recursos públicos compete ao gestor, por meio de documentação consistente, que demonstre cabalmente os gastos efetuados, bem assim o nexo causal entre estes e os recursos repassados, o que não ocorreu no presente caso, em face da não comprovação da execução físico-financeira do projeto em conformidade com o plano de trabalho.
Sendo assim, acolho, como razões de decidir, os argumentos e conclusões oferecidos pela unidade técnica, endossadas pelo Ministério Público Especial e, destarte, entendo que o Tribunal deve proferir julgamento pela irregularidade das contas do Instituto Rumo e de seu Presidente Executivo, Alfredo Dante Trevisan, condenando-lhes ao pagamento do débito apurado nos autos e aplicando-lhe a multa prevista no art. 57 da Lei 8.443/1992.
Em relação à alvitrada multa do art. 58, inciso II, da Lei 8.443/1992, ao responsável, entendo que embora a omissão no dever de prestar contas de recursos federais seja, por si só, causa suficiente para aplicação dessa penalidade, no caso concreto, entendo que a aplicação de multa com fundamento no art. 57 da Lei 8.443/1992 (atinente à parte do débito que não foi afastado) , deve absorver, em sua dosimetria, irregularidades que não contribuíram para a constituição do dano apurado, mas que ensejariam a imputação da multa a que se refere o art. 58 da mesma lei. Nesse sentido os Acórdãos 4.542/2014 e 8.024/2016, ambos da Segunda Câmara." (voto condutor do Acórdão 4473/2017-TCU-Segunda Câmara) .
Em acréscimo, devem ser autorizados, desde já, o parcelamento do débito e da multa, bem assim a respectiva cobrança judicial, caso não atendida a notificação.
Por fim, como alvitrado, faz-se necessária também a ciência da deliberação a ser proferida, ao órgão regional da Procuradoria da República no Estado de São Paulo, para as providências cabíveis, ex vi do § 7o, in fine, do art. 209 do Regimento Interno do TCU.
		Ante o exposto, VOTO por que este Tribunal adote a minuta de Acórdão que trago à apreciação deste Colegiado.
TCU, Sala das Sessões Ministro Luciano Brandão Alves de Souza, em 3 de dezembro de 2019.
AROLDO CEDRAZ 
Relator